【裁判字號】    90,交簡上,11
【裁判日期】    900824
【裁判案由】    過失傷害
【裁判全文】
臺灣嘉義地方法院刑事判決                          九十年度交簡上字第一一號
    上  訴  人  乙○○
右上訴人因過失傷害案件，不服本院簡易庭九十年度交簡字第四七號中華民國九十年
一月十二日第一審判決（聲請簡易判決處刑案號：臺灣嘉義地方法院檢察署八十九年
度偵字第四七四四號），提起上訴，本院管轄之第二審合議庭判決如左：
    主  文
上訴駁回。
乙○○緩刑貳年。
    事  實
一、乙○○於民國八十九年六月二十七日中午十二時十分許，駕駛車牌號碼Ｊ三－四
    一七五號自用小客車，沿嘉義市鎮由北往南方向行駛，途經北鎮街○○○路
    口處時，理應注意汽車行駛時，駕駛人應注意車前狀況，並隨時採取必要之安全
    措施；且應注意行經閃光黃燈號誌路口，車輛應減速接近，注意安全，小心通過
    ，以避免危險之發生，而依當時日間天候晴、路面乾燥、無缺陷、無障礙物、視
    距良好、行車管制號誌正常，並無不能注意之情事，竟疏未注意車前狀況及減速
    接近該路口，貿然通過上開閃光黃燈之路口，適有甲○○騎乘車牌號碼ＬＸＬ－
    四三七號重型機車，沿嘉義市○○路由西往東方向行駛至該路口處，亦疏未注意
    車前狀況及行經閃光紅燈號誌交岔路口，支線道車應暫停讓幹線道車先行之規定
    ，致甲○○因閃避不及而撞及乙○○所駕駛上開自用小客車之前右側車門，致甲
    ○○人車倒地，因此而受有臉部擦傷之傷害。乙○○於肇事後，在未為有偵查權
    限之機關或公務員發覺前，即向至現場處理之嘉義市警察局第一分局北鎮派出所
    警員葉振楠坦承肇事自首犯罪，而接受本件裁判。
二、案經甲○○訴由嘉義市警察局第一分局報請臺灣嘉義地方法院檢察署檢察官偵查
    聲請以簡易判決處刑。
    理  由
一、訊據上訴人即被告乙○○固坦承於右揭時、地駕駛上開自用小客車發生車禍致告
    訴人甲○○受傷之事實，惟矢口否認有何過失傷害之犯行，辯稱：伊行駛至路口
    有減速，係告訴人所騎乘之重機車撞及伊所駕駛前開車輛之前右側車門，伊無法
    閃避云云。經查：
（一）右揭事實，迭據告訴人甲○○於警訊、偵查中指述綦詳，並有道路交通事故調
      查報告表一份、現場照片七幀，而告訴人受有如事實欄所載之輕傷害，復有證
      人即嘉義市警察局第一分局北鎮派出所警員葉振楠於偵查中所為告訴人臉部受
      有傷害之報告（見偵查卷第二○頁）在卷足憑。
（二）第查，徵諸卷附道路交通事故調查報告表及現場照片觀之，本件被告與告訴人
      之肇事地點係閃光黃燈號誌之交岔路口，被告駕車沿北鎮街由北往南方向行駛
      至竹圍路口時自有減速接近之義務，惟參以上開調查報告表及現場照片顯示兩
      車之撞及點係該交岔路口之中心，而該路口並無任何影響被告視線之障礙物存
      在，被告駕車行經該處自應注意車前狀況，察看左右有無來往車輛始行通過，
      且若被告當時行經該路口時有減速慢行並注意車前狀況，則以該處之視野，被
      告應有充分之時間減速採取避撞措施，以防止本件車禍之發生，其竟捨此不為
      ；再參諸兩車撞及後被告所駕駛之前開自用小客車距撞及點約十四公尺，則被
      告若於當時確有減速接近，何以遭告訴人所騎乘之重機車撞及後仍向前行駛約
      十四公尺遠，顯見其於本院審理時所稱：「：：：我到路口我有停下來又準備
      起動時才被他撞到的」等語（見本院九十年八月十日審判筆錄），難謂與事實
      相符，就此被告雖辯稱：「車本來在路口，我怕後面的來車再追撞，所以我把
      車移到十字路口的前面」等語（見本院九十年八月十日審判筆錄），則被告當
      時若果真欲將其所駕駛之自用小客車移至路口前以防止後面來車之追撞，其應
      將車輛行駛至北鎮街○路旁始能防止後面來車之追撞，然依卷附調查報告表及
      現場照片所示，被告於肇事後車輛所停止之位置係於北鎮街之雙黃線中央偏右
      側而非路旁，自難因此而防止後面來車之追撞甚明，益證被告於行經北鎮街○
      ○○路口時並未減速慢行乙情，要屬確定；基上說明，足徵被告當時於肇事前
      ，確有未注意車前狀況及未減速慢行之過失甚明。
（三）按汽車行駛時，駕駛人應注意車前狀況，並隨時採取必要之安全措施；又閃光
      黃燈表示警告，車輛遇此號誌時，應減速慢行，注意安全，小心通過，道路交
      通安全規則第九十四條第三項及道路交通標誌標線設置規則第二百十一條第一
      項第一款分別定有明文。被告乙○○領有駕駛執照理應注意上開規定，且依當
      時日間天候晴、路面乾燥、無缺陷、無障礙物、視距良好、行車管制號誌正常
      等情，有前開道路交通事故調查報告表一份可考，並無不能注意之情事，竟疏
      未注意車前狀況及減速慢行，以致告訴人受有臉部擦傷之傷害，可見被告於本
      件車禍確有違反上述交通安全規則而有過失至明。次按刑法過失傷害罪，祇以
      加害人之有過失為致傷害之一原因為已足，不因被害人亦有過失而影響於犯罪
      之成立，但得審酌各方過失程度，為量刑輕重之標準（院字第六三一解釋參照
      ），故本件告訴人雖違反汽車行駛時，駕駛人應注意車前狀況，並隨時採取必
      要之安全措施及車輛行經設有閃光紅燈號誌之交岔路口，支線道車應暫停讓幹
      線道車先行之規定，而與有過失，但此仍不能解免被告應負之過失責任。即本
      件車禍經送請臺灣省嘉雲區車輛行車事故鑑定委員會及臺灣省車輛行車事故覆
      議鑑定委員會鑑定結果，亦認：「甲○○（即告訴人）駕駛重機車，行經閃光
      紅燈號誌交岔路口，支線道車未暫停讓幹線道車先行，為肇事主因；乙○○（
      即被告）駕駛自小客車，行經閃光黃燈號誌交岔路口，未減速接近，小心通過
      ，為肇事次因。」，有該委員會八十九年十二月七日嘉鑑字第八九一○二九號
      鑑定意見書及九十年四月十八日府覆議字第九○○五一三號覆議意見書各一份
      附卷可參，是被告有上開過失行為，至為明確；又告訴人係因本件車禍而受傷
      ，已如前述，其與被告之過失行為間有相當因果關係。從而，本件事證明確，
      被告犯行洵堪認定。
二、核被告乙○○所為，係犯刑法第二百八十四條第一項前段之過失傷害罪。被告於
    肇事後，在未為有偵查權限之機關或公務員發覺前，即向至現場處理之嘉義市警
    察局第一分局北鎮派出所警員葉振楠自首犯罪，並坦承肇事，除據被告所自陳外
    ，亦有該所警員葉振楠所具之車禍現場處理報告表乙紙在卷可按，其對於未發覺
    之犯罪自首而接受裁判，應依刑法第六十二條前段自首之規定減輕其刑。原審以
    被告罪證明確，因予適用刑法第二百八十四條第一項前段、第六十二條前段、第
    四十一條（應係第四十一條第一項前段），罰金罰鍰提高標準條例第一條前段、
    第二條，予以量處拘役五十日，並諭知如易科罰金，以三百元折算一日，經核認
    事用法俱無不合，量刑亦稱妥適，被告上訴意旨，就本件車禍否認其有過失，而
    指摘原判決不當，為無理由，應予駁回。末查被告未曾受有期徒刑以上刑之宣告
    ，有臺灣嘉義地方法院檢察署刑案資料查註紀錄表及臺灣高等法院被告全國前案
    紀錄表各一份附卷可稽，其犯後態度良好，雖未與告訴人達成和解，然告訴人所
    要求之賠償金二百萬元，依社會常情判斷實屬過高，且告訴人於本院屢次傳訊下
    均未到庭，顯見無和解誠意，參以本件車禍之發生告訴人係肇事主因，而被告係
    肇事次因乙情，已如前述，是本院認被告經此偵查、審判程序，已足資警惕，信
    無再犯之虞，因認其所受宣告之刑，以暫不執行為適當，併予宣告緩刑二年，以
    啟自新。
據上論斷，應依刑事訴訟法第四百五十五條之一第一項、第三項、第三百六十八條，
刑法第七十四條第一款，判決如主文。
本案經檢察官陳連發到庭執行職務。
中      華      民      國    九十      年      八      月    二十四    日
                                臺灣嘉義地方法院刑事第一庭
                                審判長  法  官  陳  珍  如
                                        法  官  劉  瓊  雯
                                        法  官  黃  仁  勇
右正本證明與原本無異。
本件不得上訴。
中      華      民      國    九十      年      八      月    二十九    日
                                        書記官  呂  權  芳
附錄：
刑法第二百八十四條：
因過失傷害人者，處六月以下有期徒刑、拘役或五百元以下罰金。致重傷者，處一年
以下有期徒刑、拘役或五百元下罰金。
從事業務之人，因業務上之過失傷害人者，處一年以下有期徒刑、拘役或一千元以下
罰金。致重傷者，處三年以下有期徒刑、拘役或二千元以下罰金。


司法院資訊處製作；財團法人民間司法改革基金會備份。
